【裁判字號】    99,易,448
【裁判日期】    990721
【裁判案由】    違反毒品危害防制條例
【裁判全文】
臺灣嘉義地方法院刑事判決               99年度易字第448號
公  訴  人  臺灣嘉義地方法院檢察署檢察官
被      告  甲○○
上列被告因違反毒品危害防制條例案件，經檢察官提起公訴（99
年度毒偵字第390 號），被告於準備程序中就被訴事實為有罪之
陳述，經本院裁定改依簡式審判程序審理，判決如下：
    主  文
甲○○施用第二級毒品，累犯，處有期徒刑柒月。扣案甲基安非
他命吸食工具壹組沒收。
    犯 罪 事 實
一、甲○○前曾：(一)因施用毒品案件，經臺灣臺南地方法院裁定
    令入勒戒處所觀察、勒戒後，認有繼續施用毒品傾向，再經
    該院裁定令入戒治處所施以強制戒治，於民國88年12月3 日
    停止其處分出監，所餘戒治期間付保護管束，89年6 月26日
    保護管束期滿未經撤銷，視為執行完畢，並經臺灣臺南地方
    法院檢察署檢察官以89年度戒毒偵字第457 號為不起訴處分
    確定。又於91年9 月初至同年11月13日間連續施用第二級毒
    品，經臺灣高雄地方法院以92年度易字第418 號判決判處有
    期徒刑3 月確定。(二)另因連續施用第二級毒品、持有第一級
    毒品案件，分別經臺灣高雄地方法院以94年度簡字第6726號
    判決判處有期徒刑6 月、以94年度簡字第6919號判決判處有
    期徒刑5 月，並經該院裁定應執行有期徒刑10月確定。又因
    轉讓第二級毒品案件，經臺灣高雄地方法院以95年度訴字第
    2124號判決判處有期徒刑1 年確定；因施用第二級毒品案件
    ，經同法院以95年度簡字第1648號判決判處有期徒刑6 月確
    定；因施用第二級毒品案件，經同法院以95年度簡字第4949
    號判決判處有期徒刑6 月確定；前述3 罪嗣經同法院裁定各
    減刑為有期徒刑6 月、3 月、3 月，並就前2 罪定應執行刑
    為有期徒刑8 月確定。前揭應執行之刑有期徒刑10月、8 月
    與95年度簡字第4949號判決減得之刑有期徒刑3 月接續執行
    ，於96年12月5 日縮刑期滿執行完畢。
二、詎甲○○猶不知悔改，基於施用第二級毒品之犯意，於99年
    3 月1 日晚間6 時許，在高雄市臺灣高鐵左營站內，以將甲
    基安非他命置於吸食工具內燒烤後吸食煙霧之方式，施用第
    二級毒品甲基安非他命1 次。嗣於同日晚間8 時15分許，在
    嘉義縣太保市臺灣高鐵嘉義站內為警查獲，並扣得其所有供
    施用第二級毒品所用之甲基安非他命吸食工具1 組等物；復
    經員警徵得甲○○之同意，於同日21時10分許採集其尿液送
    驗，結果呈甲基安非他命陽性反應，而查悉上情。
三、案經嘉義市政府警察局第一分局報請臺灣嘉義地方法院檢察
    署檢察官偵查起訴。
    理  由
一、本件被告所涉犯者為毒品危害防制條例第10條第2 項，非死
    刑、無期徒刑、最輕本刑為3 年以上有期徒刑之罪或高等法
    院管轄第一審案件。本院行準備程序時，被告就被訴事實為
    有罪之陳述，經告知簡式審判程序之旨，並聽取檢察官及被
    告之意見後，本院爰依刑事訴訟法第273 條之1 第1 項裁定
    進行簡式審判程序。故本件簡式審判程序之證據調查，依刑
    事訴訟法第273 條之2 之規定，不受同法第159 條第1 項、
    第161 條之2 、第161 條之3 、第163 條之1 及第164 條至
    第170 條規定之限制，合先敘明。
二、訊據被告對於上開犯罪事實，於偵查及本院審理中均坦承不
    諱（見偵卷第18頁、本院卷第40及43頁）。另員警得被告之
    同意而於99年3 月1 日21時10分許採集其尿液送驗，結果呈
    甲基安非他命陽性反應，有採尿同意書、嘉義市政府警察局
    第一分局違反毒品危害防制條例案件嫌疑人代號與真實姓名
    對照表（代號：1N990301）、台灣檢驗科技股份有限公司99
    年3 月23日濫用藥物尿液檢驗報告各1 紙在卷足憑（見警卷
    第44至45頁、偵卷第23頁），並有搜索扣押筆錄、扣押物品
    目錄表、扣押物品收據各1 份（見警卷第27至29）附卷可佐
    ，以及甲基安非他命吸食工具1 組扣案可憑。綜上堪認被告
    具任意性之自白與事實相符。
三、按施用第一、二級毒品為犯罪行為，毒品危害防制條例第10
    條定有處罰明文；故施用第一、二級毒品者，依前揭規定本
    應科以刑罰，惟基於刑事政策，對合於一定條件之施用者，
    則依同條例第20條、第23條之規定，施以觀察、勒戒及強制
    戒治之保安處分；又毒品危害防制條例於92年7 月9 日修正
    公布，自93年1 月9 日施行，其中第20條、第23條將施用毒
    品之刑事處遇程序，區分為「初犯」及「5 年內再犯」、「
    五年後再犯」，依其立法理由之說明：「初犯」，經觀察、
    勒戒或強制戒治後，應為不起訴處分或不付審理之裁定；經
    觀察、勒戒或強制戒治執行完畢釋放後，「5 年內再犯」者
    ，因其再犯率甚高，原實施之觀察、勒戒及強制戒治既已無
    法收其實效，爰依法追訴或裁定交付審理；至於經觀察、勒
    戒或強制戒治執行完畢釋放後，「5 年後再犯」者，前所實
    施之觀察、勒戒或強制戒治已足以遮斷其施用毒品之毒癮，
    為期自新及協助其斷除毒癮，仍適用「初犯」規定，先經觀
    察、勒戒或強制戒治之程序；從而依修正後之規定，僅限於
    「初犯」及「5 年後再犯」兩種情形，始應先經觀察、勒戒
    或強制戒治程序；倘被告於5 年內已再犯，經依法追訴處罰
    ，縱其第3 次（或第3 次以上）再度施用毒品之時間，在初
    犯經觀察、勒戒或強制戒治執行完畢釋放5 年以後，已不合
    於「5 年後再犯」之規定，且因已於「5 年內再犯」，顯見
    其再犯率甚高，原實施觀察、勒戒或強制戒治，已無法收其
    實效，即應依該條例第10條處罰（最高法院97年度第5 次刑
    事庭會議決議二參照）。被告前因施用毒品案件，經法院裁
    定令入勒戒處所觀察、勒戒後，認有繼續施用毒品傾向，復
    裁定令入戒治處所施以強制戒治1 年，嗣經裁定停止戒治，
    所餘戒治期間付保護管束，於89年6 月26日保護管束期滿執
    行完畢，嗣其於強制戒治執行完畢釋放後5 年內之91年9 月
    初至同年11月13日間連續施用第二級毒品，經臺灣高雄地方
    法院以92年度易字第418 號判決判處有期徒刑3 月，有被告
    之前案判決書及臺灣高等法院被告前案紀錄表在卷可稽；揆
    諸前揭說明，其所為本件施用第二級毒品犯行，即應依毒品
    危害防制條例第10條之規定處罰。本件事證明確，應予依法
    論科。
四、論罪科刑：
(一)查甲基安非他命為毒品危害防制條例所定之第二級毒品，是
    核被告所為，係犯毒品危害防制條例第10條第2 項之施用第
    二級毒品罪；其為施用而持有甲基安非他命之低度行為，應
    為施用之高度行為所吸收，不另論罪。被告有犯罪事實一(二)
    所載之前案紀錄，於96年12月5 日縮短刑期執行完畢，有臺
    灣高等法院被告前案紀錄表附卷可稽，其於受徒刑之執行完
    畢後，5 年以內故意再犯本件有期徒刑以上之罪，應依刑法
    第47條第1 項之規定論以累犯，並加重其刑。
(二)爰依被告之供述（見本院卷第45頁）及卷附其前案紀錄表、
    前案判決書等件，審酌：被告為國中畢業之智識程度，有多
    次施用毒品等前案紀錄，素行非佳，前係從事販售化粧品工
    作，與2 個小孩及母親共同生活，經觀察、勒戒及強制戒治
    ，猶屢遭查獲施用第二級毒品，顯然缺乏禁絕毒害決心，惟
    施用毒品係屬戕害自身健康之行為，及其犯後坦承犯行，態
    度尚佳等一切情狀，量處如主文所示，以示懲儆。
(三)扣案甲基安非他命吸食工具1 組，係被告所有，供本件施用
    第二級毒品所用之物，業據其供述在卷（見偵卷第18頁、本
    院卷第43至44頁），爰依刑法第38條第1 項第2 款之規定，
    併予宣告沒收。另扣案之安非他命8 包，被告陳稱係供販賣
    之用，非供自己施用，扣案電子磅秤1 台、手機4 支，亦均
    與本案無關（見本院卷第43至44頁）；該等扣案物既無證據
    足認係被告所有且供本件犯罪所用之物，自不得予以沒收，
    附此敘明。
據上論斷，應依刑事訴訟法第273 條之1 第1 項、第299 條第1
項前段，毒品危害防制條例第10條第2 項，刑法第11條前段、第
47條第1項、第38條第1項第2款，判決如主文。
本案經檢察官楊騏嘉到庭執行職務。
中    華    民    國    99    年    7     月    21    日
                  刑事第三庭  法  官  陳 蒨 儀
以上正本證明與原本無異。
如不服本判決應於收受判決後10日內向本院提出上訴書狀，並應
敘述具體理由；其未敘述上訴理由者，應於上訴期間屆滿後20日
內向本院補提理由書（均須按他造當事人之人數附繕本）「切勿
逕送上級法院」。
中    華    民    國    99    年    7     月    21    日
                              書記官  楊 國 色
附錄本判決論罪法條：
毒品危害防制條例第10條第2項
施用第二級毒品者，處3 年以下有期徒刑。

司法院資訊處製作；財團法人民間司法改革基金會備份。
